臺灣苗栗地方法院民事判決　　　　　　　　96年度訴字第88號
原　　　告　乙○○
　　　　　　　　　　　巷131.
被　　　告　甲○○
上列當事人間請求侵權行為損害賠償事件，經本院刑事庭移送前
來（95年度簡附民字第57號），本院於民國96年4 月25日言詞辯
論終結，判決如下：
    主    文
被告應給付原告新臺幣參萬元，及自民國九十五年十二月三十日
起至清償日止，按年息百分之五計算之利息。
原告其餘之訴駁回。
訴訟費用由被告負擔十分之一，餘由原告負擔。
本判決第一項得假執行。
原告其餘假執行之聲請駁回。
    事實及理由
一、原告起訴主張被告於民國95年4 月4 日18時許，在苗栗縣後
    龍鎮○○路1013巷100 號前「臺灣國寶」社區巷道之不特定
    人得以共見共聞之處所，因細故與原告起口角爭執，竟基於
    公然侮辱之犯意，以「幹你娘」、「幹」、「卒仔」等客觀
    上足以貶抑人格及社會評價之言語，公然辱罵原告，爰依侵
    權行為之法律關係提起本件訴訟，並請求被告應給付原告新
    臺幣（下同）300 萬元之損害賠償金，及自起訴狀繕本送達
    被告翌日即95年12月30日起至清償日止，按年息5 ％計算之
    法定遲延利息；願供擔保，請准宣告假執行。
二、被告則以係遭受原告之挑釁才會情緒失控，而以上開言詞罵
    原告，伊已知道犯錯，並於公然侮辱刑事案件之偵審中多次
    向原告道歉，且在本院之審理程序中，亦當庭向原告道歉，
    然原告仍執意要求巨額賠償金額，伊本身係921 受災戶且有
    妻兒需照養，故無法負擔等語置辯，並聲明駁回原告之訴。
三、查兩造為鄰居，被告於95年4 月4 日18時許，在苗栗縣後龍
    鎮○○路1013巷100 號前「臺灣國寶」社區巷道之不特定人
    得以共見共聞之處所，因細故與原告起口角爭執，公然以「
    幹你娘」、「幹」、「卒仔」等客觀上足以貶抑人格及社會
    評價之言語，辱罵原告等事實，為兩造所不爭執，復本院依
    職權調閱本院95年度苗簡字1068號刑事判決核閱無訛，原告
    上開主張，自堪信為真實。是以，本件所應審究者，厥為被
    告負妨害名譽之侵權行為責任，其應賠償精神慰撫金之金額
    為何？茲分述如下：
  (一)按因故意，不法侵害他人之權利者，負損害賠償責任；不法
    侵害他人之名譽，被害人雖非財產上之損害，亦得請求賠償
    相當之金額，民法第184 條第1 項前段、第195 條第1 項前
    段分別定有明文。被告於上開時地公然以「幹你娘」、「幹
    」、「卒仔」等語辱罵原告，已侵害原告名譽之人格權，原
    告因此受有精神上之損害，自得請求被告賠償。
  (二)名譽被侵害者，關於非財產上之損害，加害人雖亦負賠償責
    任，但以相當金額為限，所謂相當，自應以實際加害情形與
    其名譽影響是否重大，及被害者之身分地位與加害人經濟狀
    況等關係定之（參照最高法院47年台上字第1221號判例）。
    查被告於上開時地，以客觀上足以貶抑人格及社會評價之言
    語辱罵原告，原告所受精神上之損害自屬重大。又原告係高
    職畢業，為苗栗縣後龍鎮埔頂里20鄰之鄰長，任職東和鋼鐵
    企業股粉有限公司擔任技術員；被告則係高職畢業，因肢體
    中度殘障，在菜市場賣醬菜為業，且為921 地震之受災戶，
    復據兩造提出畢業證書、工作證明、殘障手冊及受災戶之證
    明在卷可稽（分見本院卷第35-38 頁、第44-45 頁）。原告
    於94年間之所得為695,154 元；被告於94年間執行業務所得
    10,599元，名下分有坐落苗栗縣、南投市之土地各一筆，建
    物一棟，亦有本院所調得之歸戶財產查詢清單在卷可參（見
    本院卷第12-20 頁）。被告於侵權行為發生後即刑事偵查中
    、本院審理中業已多次當庭向原告道歉（分見本院卷第25頁
    背面、第34頁）。本院斟酌原告因其名譽為被告侵害所受之
    精神上痛苦，及兩造之教育程度、社會地位、經濟狀況等一
    切情形，被告所應賠償原告之精神慰撫金，以3 萬元為適當
    ，逾此部分之請求，並不足取。
四、綜上所述，被告於上開時、地以前揭言詞辱罵原告，已損及
    原告之名譽權。從而，原告爰依侵權行為之法律關係提起本
    件訴訟，並請求被告給付原告3 萬元之損害賠償金，及95年
    12月30日起至清償日止，按年息5 ％計算之法定遲延利息，
    為有理由，應於准許。原告逾此部分之請求，則無理由，應
    於駁回。
五、末按所命給付之金額或價額未逾50萬元之判決，法院應依職
    權宣告假執行，民事訴訟法第389 條第1 項第5 款定有明文
    ，本件原告陳明願供擔保，聲請宣告假執行，就其勝訴部分
    ，本院所命給付之金額僅為3 萬元，未逾50萬元，依上開規
    定，本院就此部分自應依職權宣告假執行，原告聲請願供擔
    保宣告假執行，此不過促使法院職權發動，本院無須就其此
    部分為准駁之判決。至原告敗訴部分，其餘假執行之聲請，
    因訴之駁回而失所附麗，不應准許，應予駁回。
六、訴訟費用負擔之依據：民事訴訟法第79條。
中　　華　　民　　國　　96　　年　　5 　　月　　9　 　日
                  民事庭法　官　吳振富
以上正本係照原本作成。
如對本判決上訴，須於判決送達後20日內向本院提出上訴狀。
                        書記官　黃麗靜
中　　華　　民　　國　　96　　年　　5 　　月　　9 　　日
